臺灣士林地方法院刑事判決
111年度易字第71號
公  訴  人  臺灣士林地方檢察署檢察官
被      告  陳栗安


                    居臺北市○○區○○路00號0樓(指定送達處所)
上列被告因詐欺案件，經檢察官提起公訴（110年度偵字第21906
號），本院判決如下：
    主  文
陳栗安無罪。
    理  由
一、公訴意旨略以：被告陳栗安明知金融機構帳戶資料係供個人
    使用之重要理財及交易工具，關係個人財產及信用之表徵，
    並可預見提供自己金融帳戶予陌生人士使用，常與詐欺等財
    產犯罪密切相關，竟仍基於幫助詐欺取財之不確定故意，於
    不詳時間、地點，將所申辦帳號000-00000000000000號元大
    商業銀行帳戶（下稱本案帳戶）資料，提供予姓名年籍不詳
    之詐欺集團成員使用。嗣該詐欺集團成員取得上開帳戶資料
    後，即意圖為自己不法之所有，由該詐欺集團成員自民國11
    0年6月間起，使用「嘉莉小姐」之名義，向陳坤男佯稱：可
    下載澳門彩券協會新葡京軟體，加入客服後，轉帳投資，且
    已中獎，惟須再匯款、補繳稅金及手續未完整等語，致陳坤
    男陷於錯誤，於110年7月27日19時12分許，轉帳匯款新臺幣
    （下同）3000元至本案帳戶，旋遭轉帳提領一空，因認被告
    涉犯刑法第30條第1項前段、第339條第1項之幫助詐欺取財
    罪嫌云云。
二、按犯罪事實應依證據認定之，無證據不得認定其犯罪事實；
    又不能證明被告犯罪者，應諭知無罪之判決，刑事訴訟法第
    154 條第2項、第301 條第1 項定有明文。又認定犯罪事實
    所憑之證據，雖不以直接證據為限，間接證據亦包括在內；
    然而無論係直接或間接證據，其為訴訟上之證明，須於通常
    一般之人均不致有所懷疑，而得確信其為真實之程度者，始
    得據為有罪之認定，倘其證明尚未達到此一程度，而有合理
    性之懷疑存在時，即難為有罪之認定（最高法院76年台上字
    第4986號判例意旨參照）。而刑事訴訟法第161 條第1 項亦
    規定，檢察官就被告犯罪事實，應負舉證責任，並指出證明
    之方法，是檢察官對於起訴之犯罪事實，應負提出證據及說
    服之實質舉證責任，倘其所提出之證據，不足為被告有罪之
    積極證明，或其指出證明之方法，無從說服法院以形成被告
    有罪之心證，基於無罪推定之原則，自應為被告無罪判決之
    諭知（最高法院92年台上字第128 號判例意旨參照）。
三、公訴意旨認被告涉有上開罪嫌，無非係以被告於偵查中之供
    述、告訴人陳坤男於警詢中之指訴及其所提出之詐欺集團成
    員對話紀錄及存摺內頁影本（起訴書誤載為匯款單）、受理
    各類案件紀錄表、反詐騙諮詢專線紀錄表、受理詐騙帳戶通
    報警示簡便格式表、本案帳戶開戶基本資料及客戶往來交易
    明細、被告手機對話內容擷圖等為其主要論據。
四、訊據被告固坦承本案帳戶為其申辦所有，嗣將帳號告知他人
    供其匯入款項等情，惟堅詞否認有何幫助詐欺取財犯行，辯
    稱：我是因為透過交友軟體認識莉莉，莉莉騙我說她前夫劈
    腿，她想要報復，請我幫忙，他前夫有開設一個博奕網站，
    她請我從裡面把他前夫的錢贏回來，她說我只要投入1000元
    就可以幫我贏很多錢，我信以為真就投入了，我沒有外借我
    的帳戶給她，是因為提領獎金需補稅金，我沒有錢，莉莉要
    借錢給我，我才告知我的帳號，帳戶是我做工程要用的，我
    不可能外借，我沒有把帳戶資料交給他人，存摺、印章、提
    款卡都在我身上，我不認識告訴人，不知道為何他會匯款至
    我帳戶，本案我才是被害人等語（見本院卷第28、476至478
    頁），經查：
(一)告訴人因遭詐欺集團詐騙，匯款3000元至被告所有之本案帳
    戶乙節，業經告訴人於警詢指訴歷歷（見偵卷第6至7頁），
    並有告訴人所提出其遭詐欺集團詐騙之對話擷圖、帳戶存摺
    內頁影本、本案帳戶開戶基本資料及客戶往來交易明細在卷
    可稽（見偵卷第52至67、85至93頁），固足認被告所有之本
    案帳戶遭某詐欺集團成員利用作為向告訴人詐欺取財之犯罪
    工具之事實。　　
(二)惟關於被告所有之本案帳戶，何以會遭作為詐騙工具使用，致使告訴人將3000元匯入該帳戶內乙節，公訴意旨雖認係被告係基於幫助詐欺取財之不確定故意，提供予詐欺集團成員使用，然此據被告堅詞否認，執詞辯述如上，並提出其手機對話內容擷圖（見本院卷第33至413頁）作為佐證。而查：
　1.依據被告手機對話內容擷圖，LINE暱稱「莉莉」之人（下稱莉莉）係於110年7月22日與被告加LINE認識（見本院卷第75頁），莉莉當天即向被告表示「我的未婚夫出軌了我最好的閨蜜。我現在正在報復他，他是做博彩平臺的，這兩天平臺上有漏洞，我可以知道準確的開獎號碼，我帶你去他的平臺去套他的錢」、「你贏錢我出氣。」、「哥哥你想不想讓我帶你贏點錢？」、「哥哥你能湊夠3000嗎？比較穩一點」、「你想贏多少錢  哥哥」、「那我可以帶你多贏點  www.8h9k.xyz　哥哥你去註冊一個賬號吧」、「多少都可以啊  衹要你聽我的  註冊好了  告訴我  哥哥」、「註冊好了嗎」（見本院卷第77至85頁），嗣被告確有依其指示，前往其指定之「新葡京」博奕網站註冊，並匯款下注多次，且將註冊網頁擷圖、下注網頁擷圖、與該網站客服人員對話內容擷圖均傳送予莉莉（見本院卷第87至237頁），經比對本案帳戶之客戶往來交易明細所示，被告確有分別在110年7月22日匯款1533元、7000元、同年月26日匯款3500元至上開網站客服人員所指定之儲值帳號，依被告手機對話內容擷圖（見本院卷第235頁），客服人員指定被告匯入投注款項之儲值帳號為「永豐銀行807北臺中分行帳號00000000000000號周旭坤之帳戶」，與本案帳戶之客戶往來交易明細之「摘要說明」欄所示被告將款項轉入之帳號相符，且其匯款之時間及金額，復均與被告手機對話內容擷圖所示，被告依指示前往匯款下注之時間及金額均一致。又莉莉指示被告前往「新葡京」博奕網站下注之情節，與告訴人遭自稱「嘉莉小姐」之詐欺集團成員以LINE暱稱「莉莉」（見偵卷第53頁LINE擷圖內容）詐騙前往「新葡京」博奕網站下注之過程相同（甚至連莉莉之照片、客服人員接洽2人之頁面均完全相同），足徵被告辯稱係遭詐欺集團詐騙乙節，應屬非虛，堪可採信。
　2.而關於被告將本案帳戶之帳號告知莉莉之原因，依被告手機
    對話內容擷圖，係因被告依莉莉指示前往新葡京博奕網站下
    注後，果然中獎，獎金高達人民幣16萬5740元，但客服人員
    告知需要補繳稅金人民幣3315元折合新臺幣1萬4350元（見
    本院卷第257頁）始能提領獎金，被告向莉莉表示其已經沒
    有錢了，也很難再借到錢（見本院卷第259頁），莉莉遂向
    被告表示「你把卡號給我」、「我借到了我就給你轉過去」
    （見本院卷第265頁），被告始於110年7月27日下午2時30分
    許將本案帳戶之存摺封面拍照傳送予莉莉（見本院卷第267
    頁），被告並回覆莉莉以「莉莉 謝謝妳幫我這麼多  我該
    如何回報呢」、「莉莉很謝謝妳感激不盡  無以回報」等語
    （見本院卷第271頁），是依上情，足認被告係因莉莉告知
    其可以幫忙借款籌措稅金，因莉莉要以匯款方式交付借款，
    始將帳號告知莉莉供其將借款匯入，顯係為供自己接收借款
    所用，核與借貸之交易常情無違，且被告亦未將本案帳戶之
    提款卡、存摺或密碼交付對方，顯無要將自己帳戶提供他人
    使用之認識及意欲，實難認其有何提供帳戶幫助他人犯罪之
    主觀故意。
(三)又依被告手機對話內容擷圖，被告因其妹妹告知他被騙而驚
    覺遭詐（見本院卷第315頁），始未再依指示將錢匯出，由
    此益徵被告自始不知他人欲將其帳戶供作詐騙之人頭帳戶。
    至於被告之後未將款項返還詐欺集團，而遭莉莉撕破臉催討
    及LINE暱稱伍家豪之人恫嚇催討，固有被告手機對話內容擷
    圖在卷可按（見本院卷第33至88、347至413頁），然此情亦
    僅能認為被告有事後不將金錢歸還之情形，不足以證明被告
    自始即知該款項為詐欺贓款。
五、綜上所述，本案並無任何積極證據足資證明被告確有提供自
    身帳戶予不詳詐欺集團成員使用之情，被告所辯，要非無據
    。從而，檢察官所舉前開事證，經綜合評價調查證據之結果
    ，顯然未達於通常一般之人均不致有所懷疑，而得確信被告
    有公訴意旨所指幫助詐欺犯行之程度，無從使本院形成有罪
    之確信，尚有合理之懷疑存在，揆諸首揭說明，應屬不能證
    明被告犯罪，應為無罪諭知。
據上論斷，應依刑事訴訟法第301條第1項，判決如主文。
本案經檢察官黃德松提起公訴，檢察官周禹境到庭執行職務。
中　　華　　民　　國　　111 　年　　7 　　月　　12　　日
                  刑事第八庭　審判長法  官  蔡守訓
　　　　　　　　　　
　　　　　　　　　　                法  官  張毓軒
　　　　　　　　　　
　　　　　　　　　　                法  官  蘇琬能
以上正本證明與原本無異。
如不服本判決應於收受送達後20日內向本院提出上訴書狀，並應
敘述具體理由；其未敘述上訴理由者，應於上訴期間屆滿後20日
內向本院補提理由書（須按他造當事人之人數附繕本），切勿逕
送上級法院。
若因疫情而遲誤不變期間，得向法院聲請回復原狀。
                                    書記官  陳湘琦　　　
中　　華　　民　　國　　111 　年　　7 　　月　　12　　日